臺灣臺南地方法院刑事裁定
110年度聲判字第68號
聲  請  人
即  告訴人  黃心儀

代  理  人  何紫瀅律師
被      告  黃祥蕙



上列聲請人因告訴被告偽造文書等案件，不服臺灣高等檢察署臺
南檢察分署檢察長於民國110年10月4日以110年度上聲議字第161
0號駁回再議之處分（原不起訴處分書案號：110年度偵續字第60
號），聲請交付審判，本院裁定如下：
    主  文
聲請駁回。
    理  由
一、聲請意旨如附件刑事聲請交付審判狀所載。
二、按告訴人不服上級法院檢察署檢察長或檢察總長認再議為無
    理由而駁回之處分者，得於接受處分書後10日內委任律師提
    出理由狀，向該管第一審法院聲請交付審判，刑事訴訟法第
    258條之1第1項定有明文。經查，本件聲請人即告訴人黃心
    儀以被告黃祥蕙涉犯使公務員登載不實、行使偽造私文書、
    侵占、詐欺取財及準詐欺得利罪嫌，向臺灣臺南地方檢察署
    （下稱臺南地檢）檢察官提出告訴，經該署檢察官於民國11
    0年9月8日以110年度偵續字第60號為不起訴處分，聲請人不
    服聲請再議，亦經臺灣高等檢察署臺南檢察分署（下稱臺南
    高分檢）檢察長以再議為無理由而於110年10月4日以110年
    度上聲議字第1610號駁回再議，聲請人於110年10月7日收受
    原駁回處分書後，於110年10月15日委任律師為代理人具狀
    向本院聲請交付審判等節，有上述不起訴處分書、駁回處分
    書、送達回證、刑事聲請交付審判狀上本院收文日期戳章在
    卷可稽。是本件聲請尚未逾越前開10日之法定期間，合乎法
    定程序，先予敘明。
三、本院駁回交付審判聲請之理由：
　㈠按刑事訴訟法第258條之1規定聲請人得向法院聲請交付審判
    ，係新增對於「檢察官不起訴或緩起訴裁量權」制衡之一種
    外部監督機制，法院僅就檢察官所為不起訴或緩起訴之處分
    是否正確加以審查，以防止檢察機關濫權，依此立法精神，
    同法第258條之3第3項規定法院審查聲請交付審判案件時「
    得為必要之調查」，其調查證據之範圍，自應以偵查中曾顯
    現之證據為限；而同法第260條對於不起訴處分已確定或緩
    起訴處分期滿未經撤銷者得再行起訴之規定，其立法理由說
    明該條所謂不起訴處分已確定者，包括「聲請法院交付審判
    復經駁回者」之情形在內，是前述「得為必要之調查」，其
    調查證據範圍，更應以偵查中曾顯現之證據為限，不得蒐集
    偵查卷以外之證據，否則，將與刑事訴訟法第260條之再行
    起訴規定，混淆不清，亦將使法院兼任檢察官而有回復「糾
    問制度」之虞；且法院裁定交付審判，即如同檢察官提起公
    訴使案件進入審判程序，是法院裁定交付審判之前提，必須
    偵查卷內所存證據已符合刑事訴訟法第251條第1項規定「足
    認被告有犯罪嫌疑」檢察官應提起公訴之情形，亦即該案件
    已經跨越起訴門檻，否則，縱或法院對於檢察官所認定之基
    礎事實有不同判斷，但如該案件仍須另行蒐證偵查始能判斷
    應否交付審判者，因交付審判審查制度並無如同再議救濟制
    度得為發回原檢察官續行偵查之設計，法院仍應依同法第25
    8條之3第2項前段規定，以聲請無理由裁定駁回。次按犯罪
    事實應依證據認定之，無證據不得認定犯罪事實，刑事訴訟
    法第154條第2項定有明文。再按犯罪事實之認定，應憑證據
    ，如未能發現相當證據，或證據不足以證明，自不能以推測
    或擬制之方法，以為裁判基礎。
　㈡經查：
　1.聲請人所指訴被告趁被害人記憶力退化，帶被害人前往臺灣
    臺南地方法院所屬民間公證人蔡長林事務所辦理公證遺囑事
    宜，該遺囑係事先繕打完成再由被害人朗讀，證人康文榮僅
    見證被害人朗讀遺囑，未見證被害人口述遺囑意旨，且被害
    人在過程中誤認公證人為代書，自無遺囑能力；被害人於10
    8年10月30日經醫師認定有意識欠清、躁動不安等無法配合
    治療情形，經被告簽立保護約束同意書予郭綜合醫院，限制
    被害人之行動自由，被害人復於同年12月30日在診所倒地意
    識昏迷，均無於翌日授權被告提領款項之動機及可能性，駁
    回處分書對上開情節均未敘明，認事用法多有違誤云云。
　2.然聲請人上開所指，與聲請再議時所提出之理由完全相同，
    而駁回處分書對於聲請人所稱之疑點，亦均一一說明如下：
　⑴原署檢察官及臺灣臺南地方法院家事法庭法官勘驗上開公證
    遺囑錄音錄影光碟結果，認「被害人於接受公證人蔡長林詢
    問口述遺囑內容時，其意思回應均甚為明確，且口齒清晰，
    並未見有何意識、神智不清或不能表達意思之情形」、「公
    證人蔡長林係就筆記內容向被害人溝通確認，被害人再按先
    前筆記內容逐筆口述，公證人蔡長林在被害人口述後，講解
    、逐筆宣讀及向被害人確認真意後，由被害人認可簽名，見
    證人康文榮、尤士榮亦在旁見證、確認後簽名」，核與證人
    蔡長林於另案民事事件審理中證述、證人康文榮、尤士榮於
    偵查及另案民事事件審理中證述情節相符，足見被害人於公
    證時無心智缺陷、喪失辨明事理能力之情形，是上開公證遺
    囑內容與被害人欲表達之本意相符。
　⑵被害人之病歷及護理紀錄雖顯示其於上揭資料記錄當時，曾
    發生意識欠清、躁動不安、出現失智症狀、吵鬧等情形，然
    郭綜合醫院於108年10月7日對被害人所為心理衡鑑檢查報告
    ，亦記載「外觀整齊、意識清楚、態度合作，情緒合宜、反
    應稍慢、注意力、理解及表達力尚可」等內容，可知被害人
    於該段期間之病情時好時壞，非必然全無辨識或溝通能力，
    尚難以前揭病歷及護理紀錄遽認被害人於製作公證遺囑時之
    心智必然有所欠缺或因心智缺陷、喪失辨明事理能力而無從
    授權被告提領款項。故認定本案僅有聲請人之指訴，並未有
    足夠證據可佐，依據「罪證有疑，利於被告」之證據法則，
    認定被告犯罪嫌疑不足，而駁回再議。
四、綜上所述，本件既經原檢察官於偵查中就已顯現之證據資料
    為必要之調查，並於處分書內詳細論列說明，復查無其他積
    極證據可資證明被告確有聲請人所指訴之犯行，則本院無法
    認定被告涉犯使公務員登載不實、行使偽造私文書、侵占、
    詐欺取財及準詐欺得利罪嫌，臺南地檢檢察官及臺南高分檢
    檢察長分別予以不起訴處分及駁回再議聲請，均無不當，本
    案卷內證據既不足認被告有犯罪嫌疑，而達檢察官應提起公
    訴之門檻，揆諸前揭說明，本件交付審判之聲請為無理由，
    依法應予駁回。
五、依刑事訴訟法第258條之3第2項前段，裁定如主文。
中華民國110年11月30日
                  刑事第四庭  審判長法　官  陳本良
                                    法　官　張  菁
                                    法　官　王鍾湄　　　
以上正本證明與原本無異。
不得抗告。　
　　　　　　　　                    書記官  蘇冠杰
中　　華　　民　　國　　110 　年　　11　　月　　30　　日